臺灣臺中地方法院簡易民事判決
111年度中簡字第870號
原      告  劉榮裕  
被      告  陳子鈴  
            李國銘  
上列當事人間請求損害賠償事件，本院於民國111年5月3日言詞
辯論終結，判決如下：
    主      文
原告之訴駁回。
訴訟費用由原告負擔。
    事實及理由
壹、程序方面
    被告李國銘經合法通知，未於最後言詞辯論期日到場，核無
    民事訴訟法第386條各款所列情形，爰依原告之聲請，由其
    一造辯論而為判決。
貳、實體方面
一、原告主張：
    原告於民國105年間受被告陳子鈴之邀約前往鴻茂管理顧問
    股份有限公司（下稱鴻茂公司）所舉辦之牛樟樹投資說明會
    ，被告陳子鈴並向原告兜售牛樟椴木方案，告知原告2年即
    可返還本金，投資收益有16％等語，因此，在被告陳子鈴之
    不斷遊說下，原告遂於105年6月23日投資鴻茂公司的牛樟椴
    木，與鴻茂公司簽定牛樟椴木買賣暨委託管理契約書（下稱
    系爭契約，見本院110年度中簡字第2940號卷第11-13頁），
    並分別於系爭契約第1、2、4、5、6條約定：原告向鴻茂公
    司以新臺幣（下同）50萬元購買牛樟椴木500公斤，契約期
    間自105年6月23日起至107年6月22日止為2年，於契約期滿
    時，由鴻茂公司以50萬元向原告買回牛樟椴木，於系爭契約
    存續期間，鴻茂公司向原告所收購之牛樟菌膜、牛樟菇之價
    金計算方式，以每季一期為計算基準，每期22,500元，共計
    8期（見本院110年度中簡字第2940號卷第11頁）。於與鴻茂
    公司簽定系爭契約後，原告依被告陳子鈴指示將50萬元匯入
    鴻茂公司之帳號，並經被告陳子鈴與原告確認鴻茂公司有收
    到該筆款項。原本鴻茂公司有依系爭契約每期陸續給付原告
    紅利22,500元，原告所收到的紅利單子上都是記載鴻茂公司
    的名字，惟自106年12月15日起，鴻茂公司即未再給付原告
    紅利，被告陳子鈴教原告把之後鴻茂公司本來應該要給原告
    的每期22,500元都轉作股份，原告當時有同意，直到107年6
    月22日系爭契約到期，依約定鴻茂公司要還給原告本金50萬
    元，但是鴻茂公司最後卻未還給原告本金。因原告並不認識
    鴻茂公司的人，被告陳子鈴為當初負責向原告遊說購買鴻茂
    公司牛樟椴木方案之人，且為鴻茂公司之執行副董，而被告
    李國銘是鴻茂公司之負責人，被告2人均因違反銀行法經檢
    察官提起公訴，故原告請求被告2人均應依照系爭契約返還
    原告50萬元之本金，爰依系爭契約第1條、第4條之約定提起
    本訴訟，請求被告2人連帶給付原告本金50萬元等語，並聲
    明：㈠被告2人應連帶給付原告50萬元，及自起訴狀繕本送達
    翌日起算至清償日止，按年息百分之5計算之利息。㈡訴訟費
    用由被告2人負擔。㈢願供擔保，請准宣告假執行。
二、被告2人則以：
　㈠被告陳子鈴則以：
    伊不認識原告，原告當初會跟鴻茂公司簽約，是鴻茂公司下
    面的業務去招攬的，伊在鴻茂公司已經7年了，是因為在鴻
    茂公司業績很好才升為公司副總，伊的工作是協助說明，因
    為原告的錢是業務拿鴻茂公司的匯款帳號給原告，讓原告匯
    錢給鴻茂公司，原告不是匯款給伊，所以如果要還錢，也是
    鴻茂公司要還原告，伊也是投資人受害人，伊自己投資了很
    多錢，鴻茂公司經營不善，這兩年陸續都有跟客戶做和解，
    被告李國銘也還在打官司，伊沒有參與任何鴻茂公司的決策
    。系爭契約第1條、第4條上確實有載明2年期滿了要返還原
    告本金50萬元，鴻茂公司也沒有還伊本金，但是因為鴻茂公
    司還有牛樟樹，故有用牛樟樹跟伊和解等語，茲為抗辯。並
    聲明：⒈原告之訴駁回。⒉訴訟費用由原告負擔。
　㈡被告李國銘經合法通知未到庭，亦未提出書狀作何聲明或陳
    述。　
三、得心證之理由：
  ㈠原告主張：其與鴻茂公司簽定系爭契約，約定於107年6月22
    日系爭契約到期時，鴻茂公司要還給原告本金50萬元，但是
    鴻茂公司最後卻未還給原告本金50萬元，因原告並不認識鴻
    茂公司的人，而被告陳子鈴當初係負責向原告遊說購買鴻茂
    公司牛樟椴木方案之人，且為鴻茂公司之執行副董，被告李
    國銘則是鴻茂公司之負責人，被告2人均因違反銀行法經檢
    察官提起公訴，故依系爭契約第1條、第4條之約定，被告2
    人應連帶返還原告50萬元之本金等情，固據原告提出買賣暨
    委託管理專案申請書、系爭契約、臺灣臺中地方檢察署檢察
    官110年度偵字第1623號移送併辦意旨書等件影本為證（見
    本院110年度中簡字第2940號卷第9-33頁）。
  ㈡惟按原告向法院提起民事訴訟，除應具備訴訟成立要件外，
    並須當事人之適格無欠缺，法院如認為當事人不適格，亦得
    不經言詞辯論，逕以判決駁回原告之訴。而當事人適格，係
    指當事人就具體特定之訴訟，得以自己之名義為原告或被告
    ，而受為訴訟標的法律關係之本案判決之資格而言。當事人
    之適格為權利保護要件之一，原告或被告就為訴訟標的之法
    律關係如無訴訟實施權，當事人即非適格，原告欠缺權利保
    護要件，法院自應認其訴為無理由，以判決駁回之；且關於
    當事人適格與否，為法院應依職權調查之事項，無論訴訟進
    行至如何之程度，應隨時依職權調查之，當事人提起民事訴
    訟，其當事人適格有欠缺者，法院毋庸命其補正（最高法院
    26年渝上字第639 號判例、96年臺上字第1780號裁判、80年
    臺上2378號裁判、85年臺上字第905號裁判、司法院院字第2
    351號解釋意旨參照）。
　㈢原告既主張被告2人應依系爭契約第1條、第4條連帶返還50萬
    元之本金（見本院卷第36頁），則自應以被告2人為系爭契
    約之當事人為前提，然依系爭契約觀之（本院110年度中簡
    字第2940號卷第11-13頁），其中立約人甲方為：鴻茂公司
    （即訴外人）、立約人乙方為：劉榮裕（即本件原告），被
    告2人並未於系爭契約書上列名為當事人，是被告2人並非系
    爭契約之當事人甚明。今原告依據系爭契約，向非屬系爭契
    約訂約人之被告2人，請求返還系爭契約所約定之50萬元本
    金返還，當事人即非適格，原告亦欠缺權利保護要件，其所
    為之起訴應無理由。
  ㈣又按債權債務之主體應以締結契約之當事人為準，蓋契約成
    立生效後，因契約所生之債權債務關係即存在於該締約之當
    事人間（最高法院106年度臺上字第2331號判決意旨參照）
    。僅債權人始得有權向債務人請求給付，亦唯有契約債務人
    始有依契約履行之義務，若訴訟之一造並非契約當事人，自
    非屬該契約之債權或債務主體，兩造間即無債權債務關係可
    言。再者，基於債之相對性，債權人亦僅得對契約名義上之
    債務人行使權利，不得對於債務人以外之人請求；換言之，
    契約之債權人有權對債務人主張並行使契約權利，非契約當
    事人之人既非債務人，自毋須對債權人負擔契約義務。
　㈤查「被告陳子鈴、李國銘個人」與訴外人「鴻茂公司」於法
    律上係不同之權利主體，如前所述，被告2人既非系爭契約
    之當事人，即非本件原告所指系爭契約返還本金50萬元義務
    之債務人，原告雖以：被告陳子鈴當初負責向原告遊說、且
    為鴻茂公司之執行副董，而被告李國銘是鴻茂公司之負責人
    ，被告2人均因違反銀行法經檢察官提起公訴等為由，請求
    被告2人依系爭契約第1條、第4條之約定返還50萬元本金，
    然自始並未提出被告2人有為系爭契約承擔債務之佐證，是
    依債之相對性，乃無權要求被告2人依系爭契約連帶返還本
    金50萬元予原告。
四、從而，原告依據系爭租約第1條、第4條之約定，請求被告2
    人連帶返還本金50萬元及相關利息，於法無據，均要難准許
    ，原告之訴顯無理由，應予駁回。
五、兩造其餘攻擊防禦方法及證據，核與判決之結果不生影響，
    爰不一一論列，併此敘明。
六、訴訟費用負擔之依據：民事訴訟法第78條。
中　　華　　民　　國　　111 　年　　5 　　月　　31　　日
                  臺灣臺中地方法院臺中簡易庭
                                  法　官　林秉暉
以上為正本係照原本作成。
如不服本判決，應於送達後20日內，向本院提出上訴狀並表明上
訴理由，如於本判決宣示後送達前提起上訴者，應於判決送達後
20日內補提上訴理由書（須附繕本）。如委任律師提起上訴者，
應一併繳納上訴審裁判費。
中　　華　　民　　國　　111 　年　　5 　　月　　31　　日
                                  書記官  王志伃